臺灣臺南地方法院刑事判決　　　　　　　95年度訴字第853號
公　訴　人　臺灣臺南地方法院檢察署檢察官
被　　　告　乙○○
選任辯護人　林士龍律師
　　　　　　彭大勇律師
被　　　告　丁○○
選任辯護人　禎和律師
被　　　告　甲○○
　　　　　　　　　　3樓
選任辯護人　洪仁杰律師
上列被告等因搶奪等案件，經檢察官提起公訴（九十五年度調偵
字第三二一號、第三二二號），本院判決如下：
    主  文
乙○○被訴教唆搶奪及丁○○被訴搶奪部分均無罪。
乙○○被訴傷害、毀損部分以及丁○○、甲○○被訴傷害部分，
均公訴不受理。
    理  由
甲、無罪部分：
一、公訴意旨略以：被告乙○○於民國九十四年四月二十二日晚
    上十一時許，駕駛車號不詳之自小客車行經臺南市○○區○○路與金華路交岔路口時，遭告訴人即被告甲○○駕駛之車
    牌號碼ＵＮ─１８６４號自小客車（下稱ＵＮ─１８６４號
    車）由後追撞，被告乙○○遂教唆被告丁○○搶奪被告甲○○所有之ＮＯＫＩＡ牌６２３０型行動電話手機一支（下稱
    本件手機）得手後逃逸，故認被告丁○○涉犯刑法第三百二
    十五條第一項之搶奪罪，被告乙○○則涉嫌教唆犯同條項之
    搶奪罪等語。
二、又司法警察調查中所為之陳述，與審判中不符時，其先前之
    陳述具有較可信之特別情況，且為證明犯罪事實存否所必要
    者，得為證據，刑事訴訟法第一五九條之二立有規定，證人
    即被告甲○○於司法警察調查中所為之陳述，與審判中之陳
    述不符，經本院審酌其於接受司法警察調查而為陳述時，未
    見有何受強暴、脅迫、利誘或收買等外力之干擾影響，其警
    詢仍具有較可信之特別情形，且亦為證明犯罪事實存否所必
    要，依上開刑事訴訟法第一五九條之二規定，得為證據（惟
    此僅係確定上揭警詢具有證據能力而已，其證據力之強弱，
    仍待綜合辯論意旨及調查證據所得，予以認定）。又戊○○
    、丙○○之警詢及臺南市警察局第二分局扣押書、贓物認領
    保管單（見警卷第十六頁至第十九頁、第二一頁、第二二頁
    ），檢察官、被告乙○○、丁○○及其二人之辯護人於本院
    調查證據時，均知曉為審判外之言詞陳述及書面陳述，係為
    傳聞證據，但均同意作為證據，且本院審酌前開言詞及書面
    陳述作成之情況，並無不適當之情形，依刑事訴訟法第一百
    五十九條之五第一項規定，得為證據。再照相係透過鏡頭，
    以機械方式將形成之畫面映寫入膠卷，再還原於照相紙上，
    故照相中不含有人的供述要素，且現實情形與作為傳達結果
    的照相，係透過機械而保障內容之一致性及正確性來加以保
    障的，並不存在人對現實情形之知覺、記憶，在表現時經常
    可能發生的錯誤（如知覺的不準確、記憶隨時間推移而發生
    的變化），故本件手機相片二幀（見警卷第三五頁），乃警
    員依機械之方式所留存之影像，並非供述證據，又本件手機
    之通聯調閱查詢單（見警卷第三八頁至第四一頁），係電信
    公司於電話發受話時，機房電腦即利用磁片記錄，固定時間
    將磁片之紀錄利用電腦列印，為機械性列印之通聯紀錄，亦
    非供述證據，均不屬傳聞證據，核先敘明。
三、查公訴人無非以告訴人即被告甲○○於警詢中之陳述，以及
    查獲本件手機之臺南市警察局第二分局扣押書、贓物認領保
    管單、本件手機之相片二幀等情，為論罪之依據，然被告丁○○堅詞否認有何搶奪犯行，被告乙○○亦堅詞否認教唆搶
    奪犯行，被告丁○○辯稱：我根本未曾拿取本件手機等語，
    而被告乙○○則以：我所駕之車固曾在上揭時地，遭被告甲○○所駕之ＵＮ─１８６４號車追撞發生車禍，我遂因而下
    車處理，但並未教唆被告丁○○搶奪本件手機等語，經查：
  (1)按犯罪事實應依證據認定之，無證據不得認定犯罪事實，刑
    事訴訟法第一百五十四條第二項定有明文。又認定不利於被
    告之事實，須依積極證據，苟積極證據不足為不利於被告事
    實之認定時，即應為有利於被告之認定，更不必有何有利之
    證據；另告訴人之告訴，係以使被告受刑事追訴為目的，是
    其陳述是否與事實相符，仍應調查其他證據以資審認，再被
    害人之陳述如無瑕疵，且就其他方面調查又與事實相符，固
    足採為科刑之基礎，倘其陳述尚有瑕疵，則在未究明前，遽
    採為論罪科刑之根據，即難認適法，最高法院三十年上字第
    八一六號、五十二年台上字第一三００號及六十一年台上字
    第三０九九號分別著有判例可資參照。
  (2)查告訴人即被告甲○○固於警詢中稱：我在九十四年四月二
    十二日二十三時許，駕駛ＵＮ─１８６４號車行經臺南市○○路與金華路交岔路口時，追撞被告乙○○所駕之一部銀白
    色車，遭被告乙○○及一、二十人分持鋁棒、鐵條毆打我及
    砸毀ＵＮ─１８６４號車，當時我持本件手機要打電話予母
    親，被告乙○○問我是否要報警，就唆使被告丁○○搶走本
    件手機等語（見警卷第九頁、第十一頁、第十二頁），惟其
    於審理中即改稱：當時我遭被告乙○○、丁○○等人圍住，
    被告乙○○、丁○○站在我面前打我，我要拿本件手機打電
    話報警，被告乙○○叫我不要打電話，而在我背後之人將我
    之本件手機拍落，不是在我正面之被告乙○○、丁○○拍落
    本件手機，我也未聽到叫被告丁○○搶本件手機，該手機被
    拍落後，大家就一哄而散，我當時頭部受傷，且因只認得在
    我正面之被告乙○○、丁○○，故我才認為是其二人搶走本
    件手機等語（見審理卷第一一五頁至第一一九頁），則告訴
    人即被告甲○○關於本件手機是否遭被告乙○○教唆丁○○
    搶奪一事，已見先後矛盾不一之陳述。
  (3)再本件手機為警於九十四年八月二十四日查獲之時，係由戊○○持用之情，有通聯調閱查詢單一份可憑（見警卷第四十
    頁），且證人戊○○迭於警詢及審理時證稱：我並不認識被
    告乙○○、丁○○，本件手機係我男友丙○○交給我使用，
    因為我的手機剛好壞掉，丙○○向我表示該手機係其友人撿
    到，以為係丙○○遺失而交給丙○○等語（見警卷第十六頁
    ，審理卷第一二一頁、第一二二頁），證人丙○○亦於警詢
    及審理中證稱：我並不認識被告乙○○、丁○○，而本身使
    用與本件手機相同款式之手機，在九十四年四月底，我在臺
    南市○○路○段圓環某羊肉店吃早餐時，遇到友人歐國祥（
    業於九十四年七月十二日死亡），歐國祥表示其撿到本件手
    機，問我有無遺失，我答稱沒有，歐國祥就把手機放在桌上
    即離開，我本來想還歐國祥，但其已離開，我就將本件手機
    交給戊○○使用等語（見警卷第十八頁，審理卷第一二五頁
    至第一二七頁），此外亦未見被告乙○○、丁○○有何曾使
    用本件手機供通話使用之跡象。則自告訴人即被告甲○○於
    九十四年四月二十二日二十三時許在臺南市○○路與金華路
    交岔路口遭毆打時起，直至同年八月二十四日為警查獲本件
    手機時止之期間，本件手機僅出現由歐國祥交付丙○○，丙○○再交予戊○○持用之情形，既未見本件手機有何由被告
    乙○○、丁○○二人對外流出之情況，亦無足認渠二人曾經
    持用該支手機之證據存在。
  (4)綜上所述，告訴人即被告甲○○針對本件手機是否遭被告乙○○教唆丁○○搶奪之事，已出現前後矛盾不一之陳述，且
    無任何足認被告乙○○、丁○○曾有對外流出本件手機或曾
    持用該支手機之跡象，無從顯示被告乙○○或丁○○曾有獲
    取本件手機而予管領之狀態，實不能單憑告訴人即被告甲○○本身業經翻異致前後矛盾不一之警詢陳述，而在欠缺其他
    有利之補強證據下，即可遽為推認被告乙○○必有教唆被告
    丁○○對告訴人即被告甲○○搶奪本件手機之行為存在，則
    公訴人就其所指被告乙○○涉嫌教唆搶奪及被告丁○○涉嫌
    搶奪等犯行，均未能舉證達令人信實無疑之程度，既無積極
    證據足認被告乙○○、丁○○有上開犯行，自應就被告乙○○被訴教唆搶奪及被告丁○○被訴搶奪部分，均為無罪之諭
    知。
乙、公訴不受理部分
一、公訴意旨另以：被告乙○○因於九十四年四月二十二日晚上
    十一時許，駕駛車號不詳之自小客車在臺南市○○區○○路
    與金華路交岔路口處，遭被告甲○○所駕駛之ＵＮ─１８４
    ６號車自後追撞，被告乙○○遂與被告丁○○及姓名不詳之
    男子約一、二十人，基於共同傷害之犯意，分持鋁棒及鐵條
    毆打被告甲○○，致被告甲○○受有顏面及頭部外傷併鼻骨
    骨折等傷害，且被告乙○○又另基於毀損之犯意，砸毀ＵＮ
    ─１８４６號車之擋風玻璃，而被告甲○○則與三名不詳姓
    名年籍之男子，於九十四年四月二十二日零時50分許，在臺
    南市○○區○○路二段二六七號（即賓士ＫＴＶ）前，共同
    基於傷害之犯意，分持鐵棍及球棒毆打被告丁○○，致被告
    丁○○受有頭皮四條不規則切割傷之傷害，而認被告乙○○
    尚犯刑法第二百七十七條第一項之傷害罪及第三百五十四條
    之毀損罪，被告丁○○及甲○○均涉犯同法第二百七十七條
    第一項之傷害罪等語。
二、按告訴乃論之罪，告訴人於第一審辯論終結前得撤回其告訴
    。又告訴經撤回者，應諭知不受理之判決，且得不經言詞辯
    論為之。刑事訴訟法第二百三十八條第一項、第三百零三條
    第一款及第三百零七條分別定有明文。上開被告乙○○涉犯
    之刑法第二百七十七條第一項之傷害罪及第三百五十四條之
    毀損罪，以及被告丁○○及甲○○均涉犯同法第二百七十七
    條第一項之傷害罪，依同法第二百八十七條前段及第三百五
    十七條規定，均須告訴乃論。茲據告訴人即被告甲○○具狀
    對被告乙○○、丁○○均撤回告訴，告訴人即被告丁○○亦
    具狀對被告甲○○撤回告訴，有聲請撤回刑事告訴狀二份可
    稽（見審理卷第六八頁、第六九頁），依照前開說明，本件
    爰就被告乙○○被訴傷害、毀損部分以及丁○○、甲○○被
    訴傷害部分，均不經言詞辯論，逕為諭知不受理之判決。
據上論斷，應依刑事訴訟法第三百零一條第一項、第三百零三條
第三款、第三百零七條，判決如主文。
本案經檢察官林仲斌到庭執行職務。
中　　華　　民　　國　　96　　年　　4 　　月　　12　　日
                  刑事第十一庭審判長法　官　張維君
                                    法  官  黃翰義
                                    法  官  陳威龍
以上正本證明與原本無異。
如不服本判決，應於收受送達後10日內向本院提出上訴書狀（應
附繕本）。
　　　　　　　　　　　　　　　　　　書記官　鄭吉裕
中　　華　　民　　國　　96　　年　　4 　　月　　13　　日
